臺灣板橋地方法院交通事件裁定       100年度交聲字第1759號
原處分機關  交通部公路總局臺北區監理所
異  議  人
即受處分人  蘇育慶
上列異議人即受處分人因違反道路交通管理處罰條例案件，對於
交通部公路總局臺北區監理所100 年5 月3 日所為之裁決處分（
裁決字號：北監自裁字第裁40-CG0000000號），聲明異議，本院
裁定如下：
    主  文
異議駁回。
    理  由
一、原處分意旨略以：異議人即受處分人蘇育慶於民國100 年1
    月11日8 時8 分許，駕駛車牌號碼1787-GZ 號自用一般小客
    車，行經新北市○○區○○路與中興街口調撥車道，因「未
    依規定使用燈光」，經科學儀器拍照採證後，為新北市政府
    警察局逕行舉發，並依道路交通管理處罰條例第42條之規定
    ，填製北警交字第CG0000000 號舉發違反道路交通管理事件
    通知單（下稱舉發通知單），異議人於應到案日期前即100
    年1 月27日提出陳述，原處分機關以違規事實明確，依道路
    交通管理處罰條例第42條之規定，於100 年5 月3 日以北監
    自裁字第裁40-CG0000000號裁決書處以罰鍰新臺幣（下同）
    1,200 元（異議人於100 年3 月15日繳納罰鍰），前開裁決
    書於100 年5 月5 日送達至異議人位於新北市○○區○○街
    38巷13號1 樓住所，因未會晤本人，而由具有識別能力之同
    居人即其妹蘇怡華簽收，而合法送達予異議人等情，有前述
    舉發通知單暨送達證書、裁決書暨送達證書在卷足稽。
二、聲明異議意旨如附件。
三、按汽車行駛時，行經隧道、調撥車道應開亮頭燈，又汽車駕
    駛人，不依規定使用燈光者，處1,200 元以上3,600 元以下
    罰鍰，道路交通安全規則第109 條第2 款、道路交通管理處
    罰條例第42條分別定有明文。次按汽車駕駛人之行為經以科
    學儀器取得證據資料證明其行為違規，當場不能或不宜攔截
    製單舉發者，得逕行舉發，又第1 項逕行舉發，應記明車輛
    牌照號碼、車型等可資辨明之資料，以汽車所有人為被通知
    人製單舉發，此觀道路交通管理處罰條例第7 條第1 項、第
    4 項之規定亦明，是經以科學儀器取得證據資料證明其行為
    違規，當場不能或不宜攔截製單舉發者，得逕行舉發。
四、經查：
  (一)本件異議人蘇育慶所有之車牌號碼1787-GZ 號自小客車，於
    100 年1 月11日8 時8 分許，行經新北市○○區○○路與中
    興街口調撥車道，未依規定使用燈光之違規事實，有舉發照
    片2 張在卷可稽，且異議人易自承其於前開時、地駕車，未
    開啟車頭燈一節不諱，是異議人確有前開未依規定使用燈光
    之違規事實，堪以認定。按調撥車道係基於交通量或道路狀
    況，就車道行向為適當調整，以利疏導交通，可見設有調撥
    車道時之交通量或道路狀況異於平常，既如此，斯時指揮交
    通之員警自可視當時交通狀況指揮車輛行駛適當車道，異議
    人辯稱其行駛於正常車道，因員警指揮始駛入警方明知陷阱
    區○○○道云云，自屬無據。再調撥車道既係因應交通量或
    道路狀況而調整車道行向，可見該車道之行向異於平時之行
    向，衡情駕駛人不致不知自身行駛在調撥車道上，佐以卷附
    採證照片2 張，異議人駕駛之車牌號碼1787-GZ 號自小客車
    ，前後均有多輛車輛魚貫而行，可見異議人並非突然進入前
    開調撥車道，且前開2 張採證照片相隔3 秒，異議人車輛亦
    前行至少1 個車身距離，異議人顯有足夠時間開啟車燈，異
    議人辯稱未有充分時間反應云云，亦無可採。再駕駛人於行
    經調撥車道應開亮頭燈一節，道路交通安全規則第109 條第
    2 款定有明文，異議人既考領駕駛執照駕車行駛於途，自難
    對前開交通規則諉為不知，故其駕車行駛於調撥車道，未依
    前開規定開啟車燈，其違規事實至明。
  (二)再本件違規係發生於調撥車道，而調撥車道係為調整特殊車
    流量所設一節，已如前述，可見斯時該處車流量必然頻繁，
    否則自毋須更改車道原定車行方向疏散交通，既如此，自難
    要求原舉發機關針對違規車輛立即當場攔停舉發，否則勢必
    造成交通壅塞，故本件確有不宜當場攔截製單舉發之情形，
    從而本件經以科學儀器取得證據資料證明異議人行為違規後
    逕行舉發，難謂有何違法之處。異議人雖辯稱違規以攔停舉
    發為主云云，然縱舉發違規以當場舉發為主，並非表示不得
    逕行舉發，異議人執此抗辯舉發程序違法云云，要無可採。
  (三)異議人駕車於途，自應遵守交通規則而為，異議人其餘所辯
    ，要與本件違規事實無涉，且無卸其違規之責，本件事證明
    確，異議人本件違規行為堪以認定。
四、綜上，原處分機關以異議人有前揭違規事實，依道路交通管
    理處罰條例第42條之規定，裁處罰鍰1,200 元，核無違誤。
    本件受處分人之異議無理由，自應將其異議駁回。
據上論斷，應依道路交通管理處罰條例第87條第2 項、道路交通
案件處理辦法第19條，裁定如主文。
中    華    民    國   100    年    8     月    31    日
                    交通法庭  法  官  何燕蓉
如不服本裁定應於送達後5日內向本院提出抗告狀。
                              書記官  金和國
中    華    民    國   100    年    8     月    31    日